臺灣彰化地方法院彰化簡易庭民事判決
110年度彰簡字第440號
原      告  蔡欣欣  



訴訟代理人  朱坤棋律師
            蔡偉松  
被      告  李富田  
訴訟代理人  陳昭權  
上列當事人間請求損害賠償事件，經本院刑事庭裁定移送前來（
110年度交簡附民字第38號），本院於民國111年2月22日言詞辯
論終結，判決如下：
    主  文
被告應給付原告新臺幣陸拾陸萬捌仟陸佰壹拾壹元，及自民國一
一○年七月二十二日起至清償日止，按週年利率百分之五計算之
利息。
原告其餘之訴駁回。
訴訟費用（指鑑定費用）由被告負擔。
本判決原告勝訴部分得假執行。但被告如以新臺幣陸拾陸萬捌仟
陸佰壹拾壹元為原告預供擔保後，得免為假執行。 
原告其餘假執行之聲請駁回。
　　事實及理由
一、原告主張：
（一）被告於民國109年2月11日中午12時12分許，駕駛車牌號碼
      000-0000號自用小客車（下稱肇事車輛），沿彰化縣彰化
      市華山路由西往東方向行駛，行經該路段與民族路之交岔
      路口處，理應注意車輛行駛時之車前狀況，並隨時採取必
      要之安全措施，且遇有行人穿越道路時，應暫停讓行人先
      行通過，而依當時情形，並無不能注意之情事，竟疏於注
      意，貿然左轉進入民族路之際，碰撞同一時、地，同向步
      行穿越民族路行人穿越道之行人原告，致原告受有右側股
      骨頸骨折之傷害（下稱系爭傷害）。被告涉犯上開過失傷
      害行為，業經本院刑事庭以110年度交簡字第1213號判決
      處有期徒刑3月確定在案（下稱系爭刑案）。本件被告應
      負全責，爰依侵權行為之法律關係提起本件訴訟。
（二）原告因被告過失傷害行為所受之損害，包含下列費用：
    1.醫療費用新臺幣（下同）31,064元。
　　2.增加生活上支出16,599元：原告因受傷需支出紙尿褲、紙
      巾、尿壺、助行器、輪椅等費用10,399元；另自109年2月
      14日起至110年5月4日止，原告須至彰化基督教醫療財團
      法人彰化基督教醫院（下稱彰基醫院）門診追蹤治療及物
      理治療，支出車資6,200元，以上合計16,599元。
　　3.看護費132,000元：本件原告因車禍傷病期間不能自理生
      活，需全日看護1個月、半日看護2個月，期間雖均由家人
      照顧，仍應認原告受有相當於看護費之損害，得向被告請
      其賠償，則按一般看護全日2,200元、半日1,100元之標準
      計算，原告得請求被告給付金額為132,000元（計算式：3
      0日×2,200元＋60日×1,100元＝132,000元）。
　　4.不能工作期間之薪資損失156,000元：本件依鑑定結果所
      示，原告因本件事無法工作之合理期間為半年，而原告在
      本件事故發生前原任職於訴外人至善國際股份有限公司（
      下稱至善國際公司），事故後停職，後來因不能勝任而辭
      職，是以原告於108年度之薪資為312,000元計算，是原告
      請求減少薪資所得之損失為156,000元（計算式：312,000
      元×1/2年＝156,000元）。
　　5.減少勞動能力之損失232,948元：原告因本事故受有系爭
      傷害，歷經手術及長期復健治療後，經鑑定結果，原告因
      本件事故總計減少勞動能力為6%，則原告因減損勞動能力
      6%每年所受損害18,720元（計算式：312,000元×6%＝18,72
      0元，元以下四捨五入），又原告生於61年6月22日，自本
      事故發生日109年2月11日起至勞工強制退休年齡65歲即12
      6年6月22日止，原告尚可從事勞動至少17年又4個月，經
      扣除上開請求半年之工資損失期間後，原告可請求減少勞
      動能力之期間為16年又10個月，準此，依霍夫曼式計算法
      法扣除中間利息（首期給付不扣除中間利息）核計其金額
      為232,948元【計算式：18,720元×11.00000000+(18,720×
      10/12)×(12.0000000-00.0000000)=232,948】。又原告因
      表達能力問題，原則上只能從事單純勞動力工作，彰基醫
      院就勞動力減損鑑定雖記載可以從事簡單文書工作，但實
      際上對原告而言，因以無法為勞力工作，應喪失重返勞動
      力市場之就業機會。
　　6.非財產上損害600,000元：原告因系爭事故造成系爭傷害
      ，歷經住院手術及長期復健治療之折磨，最終仍遺有失能
      之傷殘，其精神痛苦自屬非輕，參酌臺中市政府國家賠償
      事件賠償計算基準第3條第㈣項第2款第⑴目之標準，原告請
      求非財產上損害600,000元，應屬相當。　
　　7.以上合計1,168,611元等語。　
（三）並聲明：
    1.被告應給付原告1,168,611元，及自起訴狀繕本送達翌日
      起至清償日止，按週年利率5%計算之利息。
    2.願供擔保，請准予宣告假執行。
二、被告則以：承認系爭刑案所認定之事實，被告應負全責，原
    告請求醫療費用、增加生活上支出、看護費用、不能工作期
    間之薪資損失、減少勞動能力之損失部分均不爭執，另對原
    告請求非財產上損害部分，因本件係屬侵權行為損害賠償，
    自與臺中市政府國家賠償事件賠償計算標準無關，且勞工保
    險局亦發給13級普通傷病，並非原告所稱輕度重傷害，故伊
    認為600,000元應屬過高，請本院依法核予合理之精神慰撫
    金等語置辯。並聲明：（一）原告之訴駁回。（二）如受不
    利判決，願供擔保免予假執行。
三、得心證之理由：
（一）原告主張上開發生車禍之過程及原告所受之傷勢等事實，
      業據其提出彰基醫院診斷書、門診收據、統一發票、原告
      各類所得稅暨免扣繳憑單、勞動部勞工保險局函、臺中市
      政府國家賠償事件賠償計算基準等為證，復經本院調取系
      爭刑案卷宗核閱無訛，亦有該案刑事判決在卷可稽，且為
      被告所不爭執，堪信為真。 
（二）按因故意或過失不法侵害他人之權利者，負損害賠償責任
      ；汽車、機車或其他非依軌道行駛之動力車輛，在使用中
      加損害於他人者，駕駛人應賠償因此所生之損害。但於防
      止損害之發生，已盡相當之注意者，不在此限；不法侵害
      他人之身體或健康者，對於被害人因此喪失或減少勞動能
      力，或增加生活上之需要時，應負損害賠償責任；不法侵
      害他人之身體、健康、名譽、自由、信用、隱私、貞操，
      或不法侵害其他人格法益而情節重大者，被害人雖非財產
      上之損害，亦得請求賠償相當之金額，民法第184條第1項
      前段、第191條之2、第193條第1項、第195條第1項前段分
      別定有明文。又按汽車行駛時，駕駛人應注意車前狀況及
      兩車並行之間隔，並隨時採取必要之安全措施，不得在道
      路上蛇行，或以其他危險方式駕車；汽車行近行人穿越道
      ，遇有行人穿越時，無論有無交通指揮人員指揮或號誌指
      示，均應暫停讓行人先行通過，道路交通安全規則第94條
      第3項、第103條第2項分別定有明文。查被告於上揭時、
      地駕駛肇事車輛，行駛至系爭交岔路口時，疏未注意車前
      狀況，隨時採取必要之安全措施，嗣於接近行人穿越道時
      ，未注意到同向沿民族路行人穿越道行走之原告並暫停禮
      讓原告先行，即貿然左轉通過行人穿越道而不慎撞及原告
      ，造成原告受有系爭傷害等情，此有系爭刑案卷宗資料附
      卷可參，本院參酌系爭刑案卷內交通事故資料、現場圖、
      事故照片、談話紀錄表等資料，亦同此認定，被告之行為
      與原告所受傷害有相當因果關係，被告復未舉證證明其就
      防止損害發生已盡相當之注意，自應就不法侵害原告之身
      體、健康負賠償責任，則原告請求被告賠償其所受損失，
      即屬有據。
（三）茲就原告請求之各項損害賠償，審核如下：　　
　　1.醫療費用31,064元部分：
　　　原告主張因本件事故受傷，因而支出醫藥費用共計31,064
      元，業據其提出彰基醫院門診收據等為證，且為被告所不
      爭執，應予准許。 
　　2.增加生活上支出16,599元部分：
　　　原告主張其因本件事故受傷，因而支出紙尿褲、紙巾、尿
      壺、助行器、輪椅等費用共10,399元，及自109年2月14日
      起至110年5月4日止，原告須至彰基醫院門診追蹤治療及
      物理治療，支出車資6,200元等情，業據其提出統一發票
      為證，本院依其支出項目及明細觀之，核屬其因系爭傷害
      所增加之必要花費，且為被告所不爭執，是原告此部分請
      求為有理由，應予准許。 
　　3.看護費132,000元部分：
　　　原告主張因受傷住院及出院休養期間需家人看護，爰請求
      看護費132,000元等情，業據提出彰基醫院診斷證明書等
      為證。另經本院囑託彰基醫院鑑定，鑑定意見載「依據個
      案病情暨及相關就診資料判斷，鑑定個案住院治療期間（
      即傷病初期）因右下肢骨折之急性病症，易導致個案存有
      傷口腫脹、疼痛，單側下肢無力、轉移位困難及步態障礙
      等情況，影響其日常生活獨立程度，故自傷病起1個月內
      需專人全日照護，之後2個月期間需專人半日照護…」等語
      ，有彰基醫院110年12月1日一一○彰基院森字第110120000
      1號函附失能鑑定報告書（下稱系爭鑑定報告）在卷可憑
      ，堪認原告主張其需專人全日照護1個月，之後2個月期間
      需專人半日照護為真。又親屬代為照顧原告之起居，固係
      基於親情，但親屬看護所付出之勞力並非不能評價為金錢
      ，雖因二者身分關係而免除被害人之支付義務，惟此種基
      於身分關係之恩惠，自不能加惠於加害人。故由親屬看護
      時雖無現實看護費之支付，仍應認原告受有相當於看護費
      之損害，得向侵權行為人請求賠償，始符公平原則。是原
      告雖未提出支出看護費用之證明，而係由其家人照顧，仍
      得請求相當於看護費用之損害賠償。審酌原告所受傷害情
      狀，認原告請求全日看護費用以每日2,200元計算、半日
      以1,100元計算尚屬合理適當，且被告就原告請求之看護
      費用132,000元不爭執，故原告此部分請求為有理由，應
      予准許。
　　4.不能工作期間之薪資損失156,000元部份：　
　　　原告主張因本件事無法工作之合理期間為半年，而原告在
      本件事故發生前原任職於訴外人至善國際股份有限公司（
      下稱至善國際公司），事故後停職，後來因不能勝任而辭
      職，是以原告於108年度之薪資為312,000元計算，是原告
      請求減少薪資所得之損失為156,000元等情，業據提出原
      告各類所得稅暨免扣繳憑單為證，本院並就原告因本件車
      禍所受傷勢就原職務無法工作期間為何，送請彰基醫院鑑
      定，依系爭鑑定報告略稱：「根據美國醫學會工作能力與
      復工評估指南，下肢骨折個案參考的醫療穩定時機為為距
      離個案受傷日6個月，故合理之無法工作期間為半年；然
      而復原程度依各人情況有所不同，且後續恢復期間依恢復
      進展程度應可部分復工」等語，本院審酌原告事發當時年
      齡為49歲，然依通常情形仍具有勞動能力，在其身體健康
      正常之情形下從事工作，每年仍有之相關收入，應為可採
      ，且被告就原告請求之不能工作損失金額並不爭執，故原
      告此部分請求為有理由，應予准許。
　　5.減少勞動能力之損失232,948元部分：　
　　　原告因本事故受有系爭傷害，歷經手術及長期復健治療後
      ，經鑑定結果，原告因本件事故總計減少勞動能力為6%，
      則原告因減損勞動能力6%每年所受損害18,720元，又原告
      自本事故發生日109年2月11日起至勞工強制退休年齡65歲
      即126年6月22日止，原告尚可從事勞動至少17年又4個月
      ，經扣除上開請求半年之工資損失期間後，原告可請求減
      少勞動能力之期間為16年又10個月，準此，依霍夫曼式計
      算法法扣除中間利息（首期給付不扣除中間利息）核計其
      金額為232,948元等語。原告因系爭事故造成勞動能力減
      損之程度，經本院囑託彰基醫院進行鑑定，鑑定意見載「
      鑑定個案自傷病至今已達1年10個月，依據醫學常理及美
      國醫學會工作能力與復工評估指南判斷，整體症狀達穩態
      ，現仍遺存有右髖關節活動部分受限、右下肢肌力及耐力
      不佳、平衡移行障礙、蹲踞困難及不適症狀影響等問題，
      致勞動力部分減損，依據美國醫學會永久障礙評估指南（
      AMA Guides to Evaluation of Permanent Impairment 
      第六版）下肢系統失能評估標準，單就右側股骨頸骨折部
      分之整體障礙百分比（Whole-person impairment WPIs）
      為3%，再依據2009年行政院勞工委員會主編之勞工保險失
      能評估操作手冊，調整為孩收入損失排行，職業及傷病年
      齡後，總計勞動力減損比例為6%」等語，本院審酌上開鑑
      定結果乃專業醫師綜合原告受傷情況、復原情形、工作條
      件與受傷年齡等因素，基於醫學專業及失能評估作業指南
      所為之判斷，具有公信力及客觀性，自堪採為本件原告勞
      動能力減損之參考依據，原告以上開鑑定結果作為其請求
      勞動能力減損之比例基準，應足可取。另本院斟酌原告於
      系爭事故發生時為47歲，應尚有勞動能力，參以原告於10
      8年度之薪資為312,000元計算。是以，以此計算，原告每
      年勞動能力減損數額為18,720元（312,000元×6%＝18,720
      元），算至其65歲，扣除半年不能工作損失後，尚有16年
      又10月工作能力，依霍夫曼式計算法扣除中間利息（首期
      給付不扣除中間利息）核計其金額為新臺幣232,948元【
      計算方式為：18,720×11.00000000+(18,720×0.00000000)
      ×(12.00000000-00.00000000)=232,948。其中11.0000000
      0為年別單利5%第16年霍夫曼累計係數，12.00000000為年
      別單利5%第17年霍夫曼累計係數，0.00000000為未滿一年
      部分折算年數之比例(010/12+0/365=0.00000000)。元以
      下四捨五入】，且被告就原告請求之減少勞動能力之損失
      金額並不爭執，故原告此部分請求為有理由，應予准許。
      　
    6.精神慰撫金部分：　
　　　按人格權受侵害時，以法律有特別規定者為限，得請求損
      害賠償或慰撫金，民法第18條第2項定有明文。次按不法
      侵害他人人格權，被害人受有非財產上損害，請求加害人
      賠償相當金額慰撫金時，法院對於慰撫金之量定，應斟酌
      實際加害情形，所造成影響、被害人痛苦之程度、兩造之
      身分地位、經濟情形及其他各種狀況，以核定相當之數額
      （最高法院47年度台上字第1221號、51年度台上字223號
      判決意旨參照）。本院審酌原告因被告之過失傷害行為，
      受有上開傷勢，其精神上自受有相當之痛苦，並參酌兩造
      之身分、教育程度、經濟狀況、本件事發原因、經過、被
      告侵權行為情節及原告所受之傷害程度等一切情況，認原
      告請求被告賠償精神慰撫金600,000元，尚屬過高，應以 
       100,000元方屬適當。 
　　6.綜上，本件原告得請求被告賠償之金額為668,611元【計
      算式：31,064元＋16,599元＋132,000元＋156,000元＋232,94
      8元＋100,000元＝668,611元】。
（四）末按給付無確定期限者，債務人於債權人得請求給付時，
      經其催告而未為給付，自受催告時起，負遲延責任；其經
      債權人起訴而送達訴狀，或依督促程序送達支付命令，或
      為其他相類之行為者，與催告有同一之效力；遲延之債務
      ，以支付金錢為標的者，債權人得請求依法定利率計算之
      遲延利息；應付利息之債務，其利率未經約定，亦無法律
      可據者，週年利率為百分之五，民法第229條第2項、第23
      3條第1項前段及第203條分別定有明文。本件原告請求被
      告賠償上開費用，係以支付金錢為標的，且無確定給付期
      限，是原告就上揭所得請求之金額，請求自起訴狀繕本送
      達之翌日即110年7月22日起至清償日止，按週年利率5%計
      算之利息，併應准許。
四、綜上所述，原告依依侵權行為之法律關係，請求被告給付66
    8,611元，及自起訴狀繕本送達被告翌日即110年7月22日起
    至清償日止，按週年利率5%計算之利息，為有理由，應予准
    許；逾此範圍之請求，則無理由，應予駁回。
五、本件事證已臻明確，兩造其餘攻擊防禦方法及所提證據，核
    與判決結果無影響，毋庸逐一論述，併此敘明。
六、本件原告勝訴部分，係就民事訴訟法第427條訴訟適用簡易
    程序所為被告敗訴之判決，依同法第389條第1項第3款規定
    ，應依職權宣告假執行，並依同法第392條第2項規定，依職
    權宣告被告如預供相當擔保，得免為假執行。至於原告敗訴
    部分之請求，既為無理由而駁回，其假執行之聲請自失所依
    附，應併予駁回。
七、本件原告係對被告提起刑事附帶民事訴訟，由本院刑事庭移
    送而來，依刑事訴訟法第504條第2項之規定，免納裁判費。
    惟於本院審理中，有囑託彰基醫院為鑑定等訴訟費用支出，
    又就與該鑑定結果有關之請求項目及金額，為原告有理由，
    爰依民事訴訟法第78條規定，命被告負擔此部分之訴訟費用
    。　　　
中　　華　　民　　國　　111 　年　　3 　　月　　15　　日
                  臺灣彰化地方法院彰化簡易庭
                      法  官  李欣恩
以上正本係照原本作成。
如不服本判決，應於送達後20日內，向本院提出上訴狀並表明上
訴理由，如於本判決宣示後送達前提起上訴者，應於判決送達後
20日內補提上訴理由書（須附繕本）。
中    華    民    國   111   年    3    月   15 日
                      書記官  姚志鴻